【裁判字號】    89,上易,1882
【裁判日期】    890607
【裁判案由】    詐欺
【裁判全文】
台灣高等法院台中分院刑事判決                  八十九年度上易字第一八八二號
    上  訴  人
    即  自訴人    乙○○
    被      告    丙○○
右上訴人因被告詐欺案件，不服台灣台中地方法院中華民國八十九年六月七日第一審
判決（八十八年度自字第一二九三號），提起上訴，本院判決如左：
    主      文
原判決撤銷。
丙○○連續意圖為自己不法之所有，以詐術使人將本人之物交付，處有期徒刑陸月。
    事      實
一、丙○○於民國（下同）八十五年一月十日召集互助會，自任為會首，每會新台幣
    （下同）一萬元，包括會首共十五會之合會，邀集乙○○、丁○○夫婦分別各參
    加一會，會期至八十六年三月十日止。詎丙○○意圖為自己不法之所有，基於概
    括之犯意，自第三會之八十五年三月十日起至八十六年二月十日止，連續二次，
    於不詳時間，在標會地點即丙○○之台中市○○路三八號住處，及各活會會員
    之住處，分別向會員謊稱乙○○、丁○○得標（金額不詳），而向乙○○、丁○○則謊稱係其他人得標，使其等陷於錯誤，均交付活會之會款予丙○○。迨於八
    十六年二月十日，乙○○、丁○○夫婦二人要向被告丙○○收取尾二會之會款時
    ，丙○○僅給付乙○○、丁○○五萬元，餘款則藉故拖延。嗣後經由會員賴信吉
    告知，乙○○、丁○○才知悉上情。
二、案經乙○○、丁○○提起自訴。
    理      由
一、訊據被告矢口否認右揭事實，辯稱：每次均有會員標會，乙○○、丁○○仍是活
    會云云。惟查：
    (一)固然，本件互助會扣除自訴人及擔任會首之被告丙○○外，另尚有十二位會員
      ，即林資隆、蒲仲盈、賴信吉、賴銓、何東敏、劉誌景、洪文忠、游以文、
      尤慶隆、蘇阿時（以其夫陳金田之名義參加）、陳可明及陳麗娟，除第一會未
      開標由會首領得會款外，其餘十二次，證人林資隆、蒲仲盈、賴信吉、賴銓
      、何東敏、劉誌景、洪文忠、游以文、尤慶隆、蘇阿時、陳可明及陳麗娟，於
      原審到庭證述其等有標會：
      證人林資隆證稱：「‧‧開標日期我已忘了，我是死會‧‧會錢都是我拿給
        丙○○本人收」（見原審卷第八頁正面）
      證人蒲仲盈證稱：「‧‧我是死會‧‧，都是丙○○本人向我收會款，有時
        候我也將會款送去給他」（見原審卷第八頁反面）
      證人賴信吉證稱：「‧‧我是倒數第四會標到」（見原審卷第八九頁）
      證人賴銓證稱：「我是在該會的尾會倒數五、六會之前標的，‧‧會款我
        也有收到」（見原審卷第九七〡九八頁）
      證人何東敏證稱：「我是第十三會得標‧‧我至今都沒有拿到會錢」（見原
        審卷第一九頁）
      證人游以文證稱：「我是第十會左右標的，我有拿到會款」（見原審卷第一
        一一頁）
      證人劉誌景證稱：「我是第二會標的，我有拿到會款」（見原審卷第一一一
        頁）
      證人洪文忠證稱：「我是第四會或第五會標的，我有拿到會錢」（見原審卷
        第一一二頁）
      證人尤慶隆證稱：「我已得標，會款我有收到，是被告丙○○來收會款，我
        有繳到該會結束」（見原審卷第一二三頁）
      證人蘇阿時證稱：「我是用我先生陳金田名義標的‧‧我是約在會中時得標
        ，會款我也有收到」（見原審卷第一二四頁）
      證人陳可明（即被告丙○○之胞兄）證稱：「我在第十會或第十一會得標的
        ‧‧當時我得標時，他沒有實際給我得標的會錢，他是向我借去該得標的標
        金週轉‧‧」（見原審卷第一三五頁）
      證人陳麗娟（即被告丙○○之胞妹）證稱：「‧‧我在第四會時標的，我參
        加這個會，當時我父母都不知道‧‧丙○○有拿得標之會款給我」（見原審
        卷第一三六頁）
    (二)惟查，證人賴信吉於原審明確證稱：「會簿（按指賴信吉本人之會簿）上打勾
      是被告丙○○告訴我得標之人，我才打勾。上面兩位自訴人有打勾，是被告丙○○來向我收會款時，他跟我講自訴人二人已死會了」（見原審卷第八九頁）
      ，並庭呈互助會簿影本一份為證（見原審卷證物袋）。
    右揭(一)(二)證據互相矛盾，若非(一)之證人中有人迴護被告，即係證人賴信吉之互助
    會簿記載有誤、記憶有出入。惟以國人喜好與人為善、講究人情重於是非之習性
    ，(一)之證人中有人迴護被告之可能性甚高；而證人賴信吉若係互助會簿記載有誤
    ，一次錯誤已是嚴重，何況於乙○○、丁○○之部分之記載均有誤，其連續二次
    誤聽、連續二次誤載之可能性自是甚低，因而，其於互助會簿打「ˇ」應係基於
    被告告知之事實，而其記憶應亦無誤。綜上所述，被告所辯無非為卸責之詞，不
    足採信，其右揭犯行堪以認定。
二、(一)核被告所為，係犯刑法第三百三十九條第一項之意圖為自己不法之所有以詐術
    使人將本人之物交付罪。(二)其先後數行為，時間緊接，犯罪構成要件相同，顯係
    基於概括之犯意為之，為連續犯，應依刑法第五十六條之規定論以一罪。(三)原審
    未就右揭證據詳加勾稽，遽然諭知被告無罪，即有未洽，自訴人之上訴即有理由
    ，應由本院撤銷改判如主文第二項所示。(四)爰審酌被告有右揭犯罪前科，有卷附
    被告全國前案紀錄表一件在卷可稽，詐取會款後未能賠償告訴人之損失等一切情
    狀，量處如主文所示之刑。
三、據上論斷，應依刑事訴訟法第三百六十九條第一項前段、第三百六十四條、第三
    百四十三條、第二百九十九條第一項前段，刑法第三百三十九條第一項、第五十
    六條，罰金罰鍰提高標準條例第一條前段，判決如主文。
本案經檢察官甲○○到庭執行職務。
中      華      民      國    八十九    年      十一    月      一      日
                                  台灣高等法院台中分院刑事第八庭
                                        審判長法  官  羅  得  村
                                              法  官  古  金  男
                                              法  官  林  輝  煌
右正本證明與原本無異。
不得上訴。
                                              書記官  劉  恒  宏
中      華      民      國    八十九    年      十一    月      二      日
附錄：
刑法第三百三十九條
意圖為自己或第三人不法之所有，以詐術使人將本人或第三人之物交付者，處五年以
下有期徒刑、拘役或科或併科一千元以下罰金。
以前項方法得財產上不法之利益或使第三人得之者，亦同。
前二項之未遂犯罰之。                                                    Ｃ


司法院資訊處製作；財團法人民間司法改革基金會備份。
